【裁判字號】    88,重上,149
【裁判日期】    900626
【裁判案由】    返還價金
【裁判全文】
台灣高等法院民事判決                            八十八年度重上字第一四九號
    上  訴  人  癸○○
                壬○○
    訴訟代理人  鄭江國
    上  訴  人  辛○○
                丑○○
    訴訟代理人  劉埒
    上  訴  人  己○○
                乙○○
                庚○○
                子○○
                甲○○○何鵬.
                乙○○何鵬九.
                丙○○何鵬九.
                丁○○何鵬九.
                戊○○何鵬九.
    被  上訴人  僑果實業股份有限公司
    法定代理人  陳清福
右當事人間請求返還價金事件，上訴人對於中華民國八十八年三月十五日臺灣台北地
方法院八十七年度重訴字第一三八四號第一審判決提起上訴，本院判決如左：
    主    文
上訴駁回。
第二審訴訟費用由上訴人負擔。
    事    實
甲、上訴人方面：
壹、聲明：
一、原判決廢棄。
二、被上訴人應按附表所示金額給付上訴人及自附表所示利息起算日起至清償日止按
    年息百分之五計算之利息。
三、願供擔保，請准宣告假執行。
貳、陳述：除引用原判決書之記載外，補稱略以：
一、上訴人於民國八十三年八月間分別向被上訴人購買其所興建坐落台北市○○區○
    ○段一小段五九、六二、七一、七四、一六六—二、一六七等地號土地所興建「
    紐約第五街」（下稱系爭大樓）地下一樓、地下二樓攤位（下稱系爭攤位），上
    訴人辛○○、己○○另購買地下三樓停車位，並訂有房屋、土地預定買賣合約書
    （下稱買賣契約）。上訴人已繳清如附表所示自備款及過戶費用。被上訴人於廣
    告內中強調『「紐約第五街」一、二樓規劃美國shopping  mall，免費幫您帶人
    潮、帶錢潮』，上訴人著眼於廣達一千五百坪之大商場必能帶進大量人潮，地下
    一、二樓攤位必定生意興隆，始決定訂購。惟實際上地上一樓係出租他人經營松
    青超市，地上二樓則閒置一年半之久，從無帶進人潮，自有廣告不實情事，被上
    訴人應負損害賠償責任。
二、系爭大樓同小段一七六六號建號之共同使用部分，總面積為三千一百二十一‧六
    五平方公尺，惟地下四樓法定停車位已出售，依土地登記規則第七十五條規定應
    另編訂建號單獨登記。除地下四樓停車位外，車道空間及專供二樓以上樓層住戶
    之逃生安全梯及地下一、二樓汽車坡道均應自上訴人應分擔之共同使用部分之面
    積中扣除。以正確之共同使用部分面積九百八十八‧九八平方公尺計算，上訴人
    承購之攤位面積均較契約減少達百分之三‧三七以上，已有減少使用價值及契約
    預定效用之重大瑕疵，被上訴人應負瑕疵擔保責任，上訴人得解除契約。
三、系爭大樓屬公共設施用地之市場用地，並依多目標方案規範之市場用途申請興建
    ，地下室之用途由地方政府依職權核處，以是否符合原定市場用途為核駁之審定
    標準。被上訴人規劃系爭大樓地下一、二樓為美食街，但卻以一般零售業申請使
    用執照，而一般零售業之商場核與市場為二不同經營型態，可見被上訴人未依債
    務本旨履約。
四、上訴人所購買之土地乃系爭大樓坐落基地之應有部分，而其中七一地號土地乃被
    上訴人向訴外人財政部國有財產局臺灣北區辦事處（下稱國有財產局）租用，雖
    包含前開土地在內系爭土地坐落之六筆土地合併為五十九地號，被上訴人所交付
    之系爭大樓基地仍有國有財產局之應有部分，故土地產權尚有瑕疵，被上訴人有
    違買賣契約系爭大樓基地須全部價購之約定。
五、系爭大樓依約應採電腦監控系統，出入口設CCTV監視系統並設置巡邏箱。惟現狀
    地下一、二樓並無監視管理系統，亦無設置巡邏箱，且監視系統均無監視、監看
    作用，而被上訴人亦無設置公用電話亭、煙灰缸、垃圾箱、休憩椅及緊急撥音系
    統，公共設備未施作齊全。而屋頂上除原有二座冷水塔外，另違章加蓋二座冷水
    塔、造成頂樓漏水，影響系爭大樓結構安全。另有管線露天裝設，易遭腐蝕並影
    響大樓景觀甚鉅。被上訴人未依約定建材及方式施工，應負瑕疵擔保責任。
參、證據：除援用原審所提證據外，補提通知書、租賃契約、最高法院八十三年度台
    上字第一八三七號判決書、建物登記謄本、本院八十八年度上字第五十八、一一
    ○三號判決書、公司登記事項卡、臺灣台北地方法院八十七年度訴字第二八三一
    號判決書、八十六年度訴字第三四八四號判決書、鑑定報告書、使用執照、地籍
    圖、剪報、照片為證，聲請履勘現場、訊問證人田懷親。
乙、被上訴人方面：
壹、聲明：
一、上訴駁回。
二、如受不利判決，願供擔保免為假執行。
貳、陳述：除引用原判決書之記載外，補稱略以：
一、系爭大樓坐落之六筆土地在系爭大樓興建完成後，於八十六年十一月八日完成土
    地合併成五十九地號，被上訴人之應有部份為萬分之七四六九，國有財產局則為
    萬分之二五三一。被上訴人已將其應有部分陸續移轉予系爭大樓之承購戶，包括
    三樓以上及地下一、二樓共一百六十六戶，達萬分之五九四二。未移轉登記部分
    則為萬分之一五二七，包含上訴人所購買之土地應有部份在內，被上訴人就上訴
    人之土地應有部分可自由移轉，並無權利瑕疵。
二、地下四樓之停車位於登記所有權時確係納入共同使用面積，惟於計算各別建物所
    有權應分配之共同使用部分時已將之扣除，不影響上訴人之權益。
三、系爭大樓之使用執照經建管機關核准用途時所參照之法令包括多目標使用方案，
    而前開方案僅限地上一、二樓須作市場使用，故上訴人稱被上訴人就地下一、二
    樓申請一般零售業用途有違多目標使用方案規劃之市場目的，即乏所據。
四、被上訴人與國有財產局協議合併地號後，由系爭大樓中門牌號碼為松隆路一二五
    號一、二樓、三樓之十二、十三、四樓之五、十、五樓之十五、地下一樓之二三
    、三二、地下二樓之四六、及地下三樓停車場二六、二七、三二、三七、三八、
    地下四樓停車位二二至二九、三○至三八、四七等各戶建物承租合併前七一地號
    國有土地之應有部分，系爭大樓其他承購戶自與國有財產局之租賃契約無涉。
五、就系爭大樓之建材設備部分，被上訴人除裝設客用電梯二部、另有裝設貨用專門
    電梯一部，並非僅能載客。而公共梯間確採用不銹鋼支柱、硬木扶手木材料為進
    口貨，而地下一樓為精品店無須配水管，地下二樓確有配給水管。廣播系統及共
    同供食餐桌椅之公共設施均有設置。地下一、二樓間樓板確有挑高，然為美觀，
    統一施作天花板將梁柱予以隱藏致外觀上未能看出。加裝之屋頂冷卻水塔乃松青
    超市所為，與被上訴人無關。地坪係因承購戶反映加壓條不美觀，故採用羅馬高
    級地磚、平頂非約定之藝術天花板，縱有瑕疵，亦屬些微。
參、證據：除援用原審所提證據外，補提土地所有權狀、協議書、建物登記謄本、本
    院八十八年度上字第七二一號判決書為證，並聲請訊問證人鄭木榮。
    理    由
一、按當事人死亡者，訴訟程序在有繼承人、遺產管理人或其他依法令應續行訴訟之
    人承受其訴訟以前當然停止，但有訴訟代理人時不適用之，民事訴訟法第一百六
    十八條、第一百七十三條分別定有明文。查原審訴訟繫屬中原告何鵬九於八十八
    年一月二十日死亡，有死亡證明書影本、戶籍謄本各一件可稽（見原審卷一六二
    —一六四頁），其繼承人雖未聲明承受訴訟，惟何鵬九於八十七年十一月九日起
    訴時，即委任李勇三律師為訴訟代理人，故訴訟程序不當然停止，是原判決尚無
    不當。又何鵬九之繼承人甲○○○、乙○○、丙○○、丁○○、戊○○於八十八
    年四月二日提起上訴時，併聲明承受訴訟，依法並無不合，應予准許，合先敘明
    。
二、上訴人主張：伊等於八十三年八月間向被上訴人購買其所興建「紐約第五街」大
    樓如附表所示地下一、二樓之系爭攤位，辛○○、己○○另購買地下三樓停車位
    ，伊等均已繳清房地自備款及過戶費用。詎系爭大樓坐落基地中之七十一地號土
    地，係被上訴人向國有財產局所租用，致伊等所購買之土地所有權有瑕疵，影響
    土地價值，有減少契約預定效用之重大瑕疵；又系爭攤位面積不足，影響攤位影
    響攤位營業使用價值及效用，構成物之瑕疵；再被上訴人未依約定建材設備施工
    、屋頂違章加蓋冷水塔二座，影響系爭大樓結構等重大瑕疵；另被上訴人以系爭
    大樓地上一、二樓規劃美國shopping  mall，可帶來地下一、二層美食街人潮廣
    告吸引伊等締約，然實際上地上一樓係出租他人經營松青超市，地上二樓閒置已
    久，從未帶進人潮，且「美食街」即餐飲業，與「一般零售業」為不同之行業，
    申請許可條件不同，被上訴人以一般零售業申請使用執照，與伊等締約係為開設
    餐廳之目的不符，亦未依債之本旨履行，被上訴人亦應負損害賠償責任，是被上
    訴人既未依債之本旨履行，而有減少契約預定效用之重大瑕疵，自得解除買賣契
    約請求返還價金等語。爰求為命被上訴人返還如附表上訴聲明所示之金額，及均
    自利息起算日起至清償日止，按年息百分之五計算利息之判決。
三、被上訴人則以：系爭大樓坐落之六筆土地中七一地號土地雖係伊向國有財產局租
    用，惟系爭大樓取得使用執照後，伊已與國有財產局達成協議，將系爭大樓坐落
    之六筆土地合併為一筆五九地號土地，由伊取得應有部分萬分之七四六九，伊已
    將其應有部分陸續移轉予系爭大樓之承購戶，就上訴人購買之土地應有部分可自
    由移轉，且伊與國有財產局約定，合併後承租國有土地應有部分之建物，均由伊
    保留所有權未出售，並不包含上訴人所購買之攤位，無權利瑕疵之情事。又系爭
    大樓之建築執照原申請之戶數雖為七十四戶，嗣辦理變更增加為二四三戶，此與
    上訴人購買時海報上之戶數相符，無任意增加之情事，而建物總登記時雖增加為
    二五五個建號，但均為公共設施，並無增加戶數之情事；伊已依約按裝建材設備
    ，縱有瑕疵亦屬輕微。又系爭大樓加裝之屋頂冷卻水塔乃松青超市所為，與伊無
    關。再者「一般零售業」依台北市土地使用分區管制規則，其可經營之行業即包
    括餐館、咖啡廳及茶館等行業，則如上訴人與其他攤位各自經營不同項目之餐飲
    ，即可構成美食街等語，資為抗辯。
四、經查，上訴人於八十三年八月間陸續與被上訴人簽訂房地買賣契約書，購買被上
    訴人所興建之系爭大樓如附表所示地下一樓、地下二樓之系爭攤位，上訴人辛○
    ○、己○○另購買地下三樓停車位，均已繳清如附表所示房地自備款及過戶費用
    等事實，為兩造所不爭執，並有房屋預訂買賣契約書、土地預訂買賣契約書（見
    原審卷一一頁反面—二一頁），堪信為真實。
五、上訴人雖主張：系爭大樓坐落基地中之七一地號土地，非屬被上訴人所有，顯已
    違反其保證產權清楚之債務本旨，有減少契約預定效用之重大瑕疵，依民法第三
    百五十九條規定解除房地買賣契約云云，惟查：
  (一)依兩造簽訂之土地預定買賣契約書第一條第一項固約定：「預定土地買賣標示，
    坐落台北市○○區○○段一小段五九、六二、七一、七四、一六六─二、一六七
    等六筆地號內，即乙方（即被上訴人）興建地上十層、地下四層之『紐約第五街
    』．．」，而買賣標的物中之七一地號土地原雖為國有財產局所有，然台北市政
    府於七十六年十二月八日核准被上訴人投資興建興雅超級市場，被上訴人並依都
    市計畫法第五十三條規定向國有財產局申請承租系爭七一地號土地，經國有財產
    局核准符合出租條件，而與國有財產局簽訂（七七）國基租字第三一九五號國有
    基地（公共設施用地）租賃契約書，並分別於八十二年十二月二日及八十五年七
    月十九日申請換約，租期分別自八十一年一月一日起至八十五年十二月三十一日
    止及自八十六年一月一日起至九十年十二月三十一日止，有租賃契約在卷可按（
    見原審卷一一四─一一六頁）；嗣系爭大樓於於八十五年九月二十五日取得八十
    五使字第四○三號使用執照後，為便於土地管理，被上訴人於八十六年十月十六
    日與國有財產局簽訂協議書，雙方同意將系爭大樓坐落之六筆地號土地合併為五
    九地號一筆土地，並依合併前公告現值總額作為計算土地合併後雙方土地權利範
    圍，由被上訴人取得所有權應有部分一萬分之七四六九，國有財產局取得所有權
    應有部分一萬分之二五三一，並於八十六年十一月十日登記完成，有使用執照、
    協議書、土地所有權狀可稽（見原審卷三六頁、本院一卷一○一─一○四頁、外
    放），是七一地號土地於合併前雖屬國有財產局所有，然既與五九、六二、七一
    、七四、一六六─二及一六七地號土地合併為一筆五九地號土地，被上訴人並已
    取得該五九地號土地之應有部分，則因應有部分權利及於所有土地之每一部分，
    故被上訴人應已取得合併前七一地號土地之應有部分，上訴人亦因而可取得合併
    後之五九地號土地之應有部分，並及於合併前七一地號土地，至於上訴人就合併
    後五九地號土地與何人共有，則非上訴人所得要求，亦與上訴人取得房屋坐落基
    地所有權無礙；再者，被上訴人與國有財產局協議合併時，雙方並約定合併後承
    租國有土地應有部分之建物為台北市○○區○○路一二五號一樓、二樓、三樓之
    十二、三樓之十三、四樓之十五、四樓之十、五樓之十五、地下一樓之二十三、
    地下一層之三十二、地下之一層之三十三、地下二層之四十六及地下三層第二十
    五、二十七、三十二、三十五、三十七、三十八號停車位、地下四樓二十二─二
    十九、三○至三八及四十七號停車位，此均為被上訴人保留所有權未為出售之建
    物，未包括上訴人所購買之攤位在內等情，有協議書附卷可稽（見本院卷一○三
    頁），是上開承租國有財產局土地之建物既非上訴人所購買之部分，則國有財產
    局自不得向上訴人請求繳交租金，從而上訴人與國有財產局共有土地所有權對上
    訴人並無任何不利，自不得以此主張系爭大樓坐落基地產權不清。
  (二)至於上訴人另稱租期屆滿後，如被上訴人未予續租，則國有財產局得請求上訴人
    拆屋還地云云。惟國有財產局既已同意被上訴人於系爭合併前七一地號土地上建
    築房屋，且於建築完成後就其土地應有部分相對應之建物，予以約定，足認被上
    訴人與國有財產局就系爭房屋坐落之基地已有分管契約存在，上訴人既係分別向
    被上訴人購買系爭房屋及土地應有部分，則該分管契約對於上訴人當亦有拘束力
    ，縱被上訴人於九十年十二月三十一日租期屆滿未與國有財產局續定租約，國有
    財產局仍無權請求上訴人拆屋還地；況依被上訴人與國有財產局租約約定，國有
    財產局於租期屆滿後，除有兩造租約所定第十二條所定之事由外，原則上將依規
    定辦理換約續租手續，此有國有財產局八十七年六月三十日台財產北管第八七０
    一八０二一號函附於刑事卷宗可稽，是上訴人主張系爭房屋有被拆屋還地之瑕疵
    ，亦不足採。從而，被上訴人既可依約移轉土地所有權應有部分予上訴人，即無
    瑕疵可言。
六、上訴人另主張：系爭大樓建築執照原登記為七十四戶，而後增加為二四三戶，建
    物總登記時則為二五五個建號，致系爭大樓之戶數增加九戶云云。經查，系爭大
    樓之建築執照原申請之戶數為七十四戶，嗣辦理變更增加為二四三戶，乃與上訴
    人購買時海報上戶數之總數相符，並無任意增加之情事。系爭大樓係地上十樓地
    下四層之建物，其中上訴人所購買之地下二樓美食街攤位，於銷售時即有五十五
    個攤位，地下一樓精品店則有六十六個攤位，兩者相加已達一百二十多戶，再三
    至十八樓每層十八戶，九至十樓則屬樓中樓共十四戶，故申請使用執照時亦載明
    二四三戶，此有上訴人提出之廣告圖可證，被上訴人對於簽約時總戶數已達二四
    三戶之事實，亦不爭執；至建物總登記乃依建物所有權第一次登記法令補充規定
    第十一至第十一之四規定及土地登記規則辦理登記共有二五五個建號，然所增加
    之建號係各樓層公共設施依各別建號為登記所致，並無如上訴人所稱有於簽約後
    再另外增加戶數之情事，建號一五二二至一七六四部分為住戶、建號一七六五登
    記為地下三樓停車場、建號一七六六登記為全大樓大公面積、建號一七六七登記
    為地下一樓小公面積、建號一七六八登記為地下二樓小公面積、建號一七六九登
    記為一、二樓小公面積、建號一七七０登記為三樓小公面積、建號一七七一登記
    為四樓小公面積、建號一七七二登記為五樓小公面積、建號一七七三登記為六樓
    小公面積、建號一七七四登記為七樓小公面積、建號一七七五登記為八樓小公面
    積、建號一七七六登記為九樓小公面積，此有卷附之建物登記簿謄本可稽。由是
    可知，所增加建號部分，均為公共設施，並無所謂增加戶數致上訴人減少土地應
    有部分之情形，上訴人此部分之主張亦不足採。況上訴人所購買者為美食攤位，
    縱有住戶戶數增加之情形，反因此帶動人潮，促進商機，上訴人購買攤位之價值
    不會因而減少，上訴人以此主張解除契約亦不足採。
七、上訴人復主張：被上訴人就系爭大樓地下一、二樓規劃為美食街吸引消費者承購
    ，但以「一般零售業」申請使用執照，顯未依債務本旨履行，又「美食街」即餐
    飲業與「一般零售業」為不同行業，申請營業許可條件不同，不可混為一談云云
    。查，台北市政府工務局於八十二年七月六日核發系爭大樓之建築執照、及八十
    五年九月二十五日核發之使用執照上關於建築物各層用途，已載明地下一、二層
    樓為一般零售業，有台北市政府工務局八二建字第四三四號建築執照、八五使字
    四○三號使用執照、使用執照存根影本各一紙可按（見原審卷三六、八四頁、本
    院一卷三○七頁）。而上訴人係於八十三年八月陸續與被上訴人簽訂系爭房地買
    賣契約，則兩造於簽訂系爭房屋買賣契約時，系爭大樓之建築執照已登記地下樓
    之用途為一般零售業，而依買賣房屋契約第四條約定「本房屋係依台北市工務局
    核准之建照圖說施工，．．．甲方（即上訴人）對此已有充份瞭解」，是上訴人
    於簽約當時已知系爭大樓地下一、二層樓登記用途為一般零售業。況依締約當時
    有效之「台北市土地使用分區管制規則」，「一般零售業」之營業項目包含茶館
    、咖啡館、餐廳，此有台北市土地使用分區管制規則一份附卷可資參照（見本院
    卷一一○、一一一）；另由上訴人所提出之台北市政府營利事業登記建築物用途
    審查作業原則用途分類及使用強度區分表亦可知，餐飲業及零售業同屬第四類，
    均可經營小吃店、飲食店、小吃店、餐廳、餐飲業等，是雖建築執照及使用執照
    登記為「一般零售業」，然仍可申請餐飲、咖啡廳營業執照，此由地下二樓之鄭
    何雪申請開設何媽媽餐飲店，業經台北市政府核准核發北市建一商號（八七）字
    第二二三五七０號營利事業登記證在卷可稽（見本院卷一一二頁），而營業項目
    即載明為小吃店可知；又依台北市市場管理處八十七年四月十六日函行文建設局
    稱：「．．二本案何媽媽餐飲店所在之信義區所在之信義區○○路一二五號係本
    府核准僑果實業股份有限公司投資興建之興雅市場，該市場工程領有本府工務局
    八五使字第四○三號使照，依本府工務局建築管理處八十七年一月十二日北市工
    建照字第八六七二七一九○○○號函說明二：『其核准用途地下一、二層為一般
    零售業係依都市計畫多目標使用方案及本府八二、三、三一府建市字第八二○
    二二七五三號目的事業主管機關核准地下一、二層做商場使用同意函之相關規定
    辦理，並無違誤。』另依鈞局八十七年三月十日召開『研討本市興雅市場地下層
    設置商場之適法性專案小組會議』本府都市發展局表示，一般零售業作餐館使用
    係依多目標使用方案一般零售業規定項目核准」，此有上訴人所提出之停車處函
    可知（見原審卷一五三、一五四頁），顯見系爭建物確可為餐飲使用，故而上訴
    人所謂「一般零售業」而非經營餐飲小吃之美食街，乃屬誤解。再者，台北市政
    府工務局雖曾函示如申請使用面積超過五百平方公尺時，必須辦理變更使用執照
    ，然上訴人所買受地下一、二樓之營業面積，均屬個別獨立之小型攤位，並未超
    過五百平方公尺，而申請營利事業登記證所有權人自身即得為之，非關其他區分
    所有權人，則上訴人既可個別申請營業執照，所經營之面積復未超過五百平方公
    尺，則當無變更使用執照之問題；況同一建號申請面積超過五百平方公尺時，亦
    非不能申請小吃店執照，而僅係必須申請變更使用執照，上訴人如有此需要，自
    可請求被上訴人辦理變更使用執照登記，是亦無上訴人所主張不得申請小吃店執
    照之情事。至於上訴人所稱之美食街，由於所謂「美食街」係屬小吃、餐飲業等
    之經營手段，非屬登記事項，故其申請方式當係依小吃、餐飲業之方式申請，此
    有李議員慶安索取資料用紙在卷可稽（見原審卷六二、六三頁），自不得以系爭
    房屋使用執照未登記為美食街，即認系爭房屋存有瑕疵，上訴人上開所辯，尚無
    足採。
八、上訴人另主張：一般公寓大廈公設比至多百分之二五，而系爭大樓地下一、二樓
    之公設比分別為百分之五十八、六十七，致系爭攤位面積短少，影響攤位營業使
    用價值及效用，構成物之瑕疵，應負瑕疵擔保責任云云。查，依上訴人癸○○簽
    訂之房屋預定買賣契約書第一條第(二)約定，「房屋面積：本約房屋面積共約四．
    九八坪，包括私有面積（即室內、陽台、平台、花台）計二．○七坪，公共面積
    （即走道、樓梯間、公共門廳、受電室、消防泵浦室、機械房、發電機室、蓄水
    池、水箱．．．等）計二．九一坪。」，而被上訴人所交付之私有面積為二．○
    七坪，公共面積為二．九一坪，有上訴人提出之明細表可證（見原審卷六九頁）
    ，是被上訴人已依約交付私有面積及公共面積予上訴人癸○○及其他上訴人，此
    為上訴人所不爭執，並有上訴人所提出之明細表可憑（見原審卷一一、一二頁）
    ，是姑不論兩造買賣契約中未就上訴人預期之效用列為契約之內容，且大樓公設
    比究應若干，建築相關法規並未規定必須佔若干比例以上或以下始為何法，故被
    上訴人僅需依兩造房地買賣契約，移轉交付約定坪數之房屋，自不可以公設比過
    高而主張系爭房屋存有瑕疵。況上訴人所購買者為美食街之攤位，需預留用地擺
    設桌椅，供用餐之人使用，亦需預留走道，供至美食街之人行走，故公共設施比
    例高為美食街攤位性質使然，不能因此主張系爭攤位有重大瑕疵。
九、上訴人又稱：被上訴人於廣告圖上大肆宣傳將系爭房屋地下一、二層樓歸劃為一
    千五百坪超大型美國Shopping  mall，然事實上則將地下一樓出租與松青超市使
    用，顯與兩造約定有違云云。惟查：被上訴人於廣告上雖稱地下一、二層樓設一
    千五百坪美式Shopping mall，然所謂美國Shopping mall係指位於廣場或市街中
    心而不准車輛進入集合各式商品之購物中心，而超級市場亦是將各式商品集合於
    同一廣場販售，兩者機能相當接近，僅是超級市場之規模較美式Shopping  mall
    小；雖被上訴人於廣告圖上將地下一、二層樓歸劃為一千五百坪之美式購物中心
    ，然上訴人既買受系爭房屋之地下一、二層樓，對於地下一、二層樓之面積若干
    ，當知之甚稔，自不得以地下一、二層樓面積未達一千五百坪即認系爭房屋有瑕
    疵。而系爭房屋地下一、二層樓雖登記使用用途為一般零售業，然上訴人仍可申
    請小吃店、飲食店、小吃業、餐飲業等其他用品之營利事業執照，已如前述，上
    訴人亦不否認被上訴人就系爭房屋之地下一、二層樓係以個個攤位之方式歸劃，
    則藉由共同聚集於同一處所之各小型攤位販買不同之餐飲產品，即可產生產品多
    樣及區隔之效果，即可成為美食街或購物中心而吸引不同需要之客源，是被上訴
    人就系爭房屋地下一、二層樓之歸劃並無瑕疵；至於被上訴人於廣告上雖稱美式
    Shopping  Mall可免費帶人潮、帶錢潮，上訴人則稱事實上並無此情況；然被上
    訴人就地下一、二層樓既已為販賣各式商品攤位之歸劃，則是否會如預期帶來人
    潮、錢潮，則非被上訴人所能預見，而此亦是上訴人於買受系爭房屋所應自行評
    估之風險，不得以此詎論系爭房屋有何瑕疵。
十、上訴人再稱：依台北市政府核准之竣工圖於屋頂平台僅有二座冷水塔，然被上訴
    人竣工後另再加設二座冷水塔，影響大樓結構安全至鉅；且被上訴人未依約定之
    建材設備施工；於入口門廳，未設置藝術天花板，亦無燈光色彩搭配；依約應設
    置客貨豪華兩用電梯，上訴人僅設置小型電梯；平頂應使用清水模加裝藝術天花
    板，然被上訴人使用石綿輕鋼架；地坪應使用超級耐磨磁磚或止滑地磚，並搭配
    不鏽鋼壓條或銅壓條，然現狀僅為羅馬磁磚；公共梯間應採用不鏽欄杆或進口硬
    木扶手，然現僅為台灣本地柳安木扶手；給水設備應設置冷熱水管採用不鏽鋼管
    或無氧銅管，現狀地下一樓則無任何水管，地下二樓則無熱水管；約定應設置智
    慧型安全管理系統，現狀地下一、二層樓則無任何安全管理系統；應設置公共設
    施，然現狀未設置任何緊急播音系統，美食區亦未提供供食餐桌椅；惟查系爭增
    設之二座冷水塔，雖為被上訴人所增設，然縱如上訴人所稱有安全上之顧慮，亦
    僅是拆除的問題，上訴人亦自承已向台北市政府檢舉；再依被上訴人所提供之照
    片十紙可知，於美食區有供食餐桌椅之設備；於警衛室亦有監視器螢幕。再者，
    縱認系爭房屋有上訴人所指之上述瑕疵，然此瑕疵尚非重大，應僅屬減少價金之
    問題，上訴人以此瑕疵而主張解除契約則對被上訴人顯然有失公平，不應准許。
十一、按被詐欺而為意思表示者，依民法第九十二條第一項之規定，表意人固得撤銷其
    意思表示，惟主張被詐欺而為表示之當事人，應就此事實負舉證之責任，（最高
    法院四十四年台上字第七十五號判例意旨參照）。上訴人主張因被上訴人之詐欺
    而與之訂立買賣契約云云。惟查，被上訴人就系爭房屋可依約定移轉系爭房屋及
    坐落基地之所有權，上訴人所持系爭房屋坐落基地之應有部分亦未減少；上訴人
    購買之地下一、二層既可申請小吃店、餐飲業等之營利事業執照，則於個個攤位
    均設立小吃店後即可成為美食街；上訴人於廣告宣傳單雖稱有一千五百坪Shoppi
    -ng mall，然地下一、二層樓基地面積若干，上訴人於簽約當時當已知情，自不
    可僅以廣告宣傳單之記載即認被上訴人就地下一、二層樓必須歸劃為一千五百坪
    之購物中心；上訴人復未舉證證明被告以何方式對之為詐欺之行為，則上訴人依
    民法第九十二條規定撤銷買賣之意思表示，即屬無據，不生撤銷其意思表示之效
    果，上訴人此部分之主張亦無理由。
十二、綜上所述，上訴人以系爭房屋有瑕疵為由，解除契約，請求被上訴人返還如附表
    上訴聲明所示之金額及利息，為無理由，不應准許。原審為上訴人敗訴之判決，
    及駁回其假執行之聲請，並無不合。上訴意旨指摘原判決不當，求予廢棄改判，
    為無理由，應予駁回。
十三、兩造其餘之攻擊、防禦方法與判決結果無涉，爰不一一論述，併此明。
十四、據上論結，本件上訴為無理由，依民事訴訟法第四百四十九條第一項、第七十八
    條、第八十五條第一項，判決如主文。
中      華      民      國    九十      年      六      月    二十六    日
                                  民事第十四庭
                                    審判長法  官  張  劍  男
                                          法  官  梁  玉  芬
                                          法  官  蔡  芳  齡
右正本係照原本作成。
如不服本判決，應於收受送達後二十日內向本院提出上訴書狀，其未表明上訴理由者
，應於提出上訴後二十日內向本院補提理由書狀（均須按他造當事人之人數附繕本）
上訴時應提出委任律師或具有律師資格之人之委任狀；委任有律師資格者，另應附具
律師及格證書及釋明委任人與受任人有民事訴訟法第四百六十六條之一第一項但書或
第二項（詳附註）所定關係之釋明文書影本。
中      華      民      國    九十      年      六      月    三十      日
                                          書記官  蔡  錦  輝
附註：
民事訴訟法第四百六十六條之一（第一項、第二項）：
對於第二審判決上訴，上訴人應委任律師為訴訟代理人。但上訴人或其法定代理人具
有律師資格者，不在此限。
上訴人之配偶、三親等內之血親、二親等內之姻親，或上訴人為法人、中央或地方機
關時，其所屬專任人員具有律師資格並經法院認為適當者，亦得為第三審訴訟代理人
。
 附表：
┌─┬────┬───┬─────┬─────────┬───┬────┐
│編│姓    名│簽  約│戶    別  │繳付金額（新臺幣）│利  息│上訴聲明│
│號│        │日  期│          ├────┬────┤起算日│（新臺幣│
│  │        │      │          │房地金額│過戶費  │      │）      │
├─┼────┼───┼─────┼────┼────┼───┼────┤
│1.│癸○○  │  83  │地下一樓  │八七萬元│七萬元  │  85  │九四萬元│
│  │        │   8  │S43       │        │        │  10  │        │
│  │        │  27  │          │        │        │  15  │        │
├─┼────┼───┼─────┼────┼────┼───┼────┤
│2.│壬○○  │  83  │地下一樓  │一○二萬│六萬元  │  85  │一○八萬│
│  │        │   8  │S60       │元      │        │  12  │元      │
│  │        │  22  │          │        │        │   6  │        │
├─┼────┼───┼─────┼────┼────┼───┼────┤
│3.│辛○○  │  83  │地下一樓  │一四五萬│六萬元  │  85  │一五一萬│
│  │        │   9  │S61       │元      │        │  10  │元      │
│  │        │   5  │停車位    │        │        │  12  │        │
├─┼────┼───┼─────┼────┼────┼───┼────┤
│4.│丑○○  │  83  │地下一樓  │九五萬元│六萬元  │  85  │一○一萬│
│  │        │   8  │S65       │        │        │  10  │元      │
│  │        │  26  │          │        │        │  17  │        │
├─┼────┼───┼─────┼────┼────┼───┼────│
│5.│己○○  │  83  │地下二樓  │一四八萬│六萬七千│  85  │一五四萬│
│  │        │   8  │R15       │元      │元      │  10  │七千元  │
│  │        │  17  │停車位    │        │        │  15  │        │
├─┼────┼───┼─────┼────┼────┼───┼────┤
│6.│乙○○  │  83  │地下二樓  │一二一萬│九萬元  │  85  │一三○萬│
│  │        │   8  │R55       │元      │        │  10  │元      │
│  │        │  12  │          │        │        │  24  │        │
├─┼────┼───┼─────┼────┼────┼───┼────┤
│7.│庚○○  │  83  │地下二樓  │七七萬元│八萬元  │  85  │八五萬元│
│  │        │  10  │R26       │        │        │   8  │        │
│  │        │  18  │          │        │        │  12  │        │
├─┼────┼───┼─────┼────┼────┼───┼────┤
│8.│子○○  │  83  │地下二樓  │七七萬元│八萬元  │  85  │八五萬元│
│  │        │   8  │R25       │        │        │   8  │        │
│  │        │  17  │          │        │        │  12  │        │
├─┼────┼───┼─────┼────┼────┼───┼────┤
│9.│甲○○○│  83  │地下二樓  │一二一萬│        │  85  │一二一萬│
│  │乙○○  │   8  │R54       │元      │        │  10  │元      │
│  │丙○○  │  12  │          │        │        │   7  │        │
│  │丁○○  │      │          │        │        │      │        │
│  │戊○○  │      │          │        │        │      │        │
└─┴────┴───┴─────┴────┴────┴───┴────┘


司法院資訊處製作；財團法人民間司法改革基金會備份。
